臺灣高等法院刑事判決　　　　　　　　 96年度上訴字第398號
上　訴　人　臺灣基隆地方法院檢察署檢察官
被　　　告　甲○○
上列上訴人因被告違反毒品危害防制條例案件，不服臺灣基隆地
方法院95年訴字第720號，中華民國95年11月20日第一審判決（
起訴案號：臺灣基隆地方法院檢察署95年毒偵字第1430號），提
起上訴，本院判決如下：
    主  文
原判決撤銷，發回臺灣基隆地方法院。
    理  由
一、公訴意旨略以：被告甲○○前因施用毒品案件，經送強制戒
    治（業於民國93年10月4日期滿執行完畢），由臺灣臺北地
    方法院檢察署檢察官於93年12月7日以93年度戒毒偵字第157
    號為不起訴處分確定。詎其仍未戒除毒癮，復基於施用第一
    級毒品海洛因之犯意，於95年7月15日上午10時許，在其位
    於基隆市信義區○○○路2之5號15樓之12之住處，施用毒品
    海洛因1次；另基於施用第二級毒品安非他命之犯意，於95
    年7 月15日為警採尿前回溯96小時內某時，在不詳處所，施
    用毒品安非他命1次。嗣於同日中午12時許，為警在其上開
    住處查獲，當場並扣得毒品海洛因7小包（合計淨重1.64公
    克，純質淨重0.2公克）、注射針筒1支及吸食器1組，並徵
    得被告同意採集尿液送驗結果，呈可待因、嗎啡、安非他命
    、甲基安非他命類之陽性反應，因認被告涉犯毒品危害防條
    例第10條第1項、第2項罪嫌。
二、原判決略稱：被告因涉嫌於95年4月7日晚上10時30分為警採
    尿前回溯24、96小時內某時（不含公權力拘束期間），在某
    不詳處所施用第一級毒品海洛因、第二級毒品安非他命之事
    實，前經臺灣板橋地方法院檢察署檢察官以95年度毒偵字第
    2969號提起公訴，該案於95年6月6日繫屬於臺灣板橋地方法
    院，分案之案號係95年度訴字第1685號（下稱前案）一節，
    有卷附本院被告前案紀錄表可稽，而本件檢察官起訴被告施
    用第一級毒品海洛因1次之時間係95年7月15日上午10時許，
    施用第二級毒品安非他命之時間則係95年7月15日回溯96小
    時內某時許，顯與前案95年度毒偵字第2969號起訴書所指被
    告施用第一級毒品海洛因、第二級毒品安非他命出於施用毒
    品之單一決意所為之數次施用毒品行為，且依被告於偵查所
    為之供述，其平均每日施用一次（詳95年毒偵字第1430號卷
    第28頁），考諸被告係5年內第2犯施用毒品罪者，其顯早有
    施用毒品之習慣，是其多次施用毒品之犯行，應認係包括一
    罪，顯係重行起訴，且本案檢察官提起公訴之繫屬本院日為
    95年10月4日，顯係繫屬在後，爰不經言詞辯論，逕為不受
    理判決之諭知。
三、檢察官上訴意旨略以：按所謂包括一罪，係指若數行為於同
    時同地或密切接近之時地實施，侵害同一之法益，各行為之
    獨立性極為薄弱，依一般社會健全觀念，在時間差距上，難
    以強行分開，在刑法評價上，以視為數個舉動之接續施行，
    合為包括之一行為予以評價，較為合理之情形（最高法院86
    年台上字第3295號判例意旨參照）。查被告前經起訴之施用
    第一、二級毒品犯行之時間，係在95年4月7日晚間10時30分
    為警查獲採尿回溯24小時、96小時內某時，查獲地點係非在
    本署轄區內，與本案查獲時間（即95年7月15日）相距已有3
    個月，其時間、地點均顯未達到可評價為密接接近而難以強
    行分開之程度；且於95年7月1日刑法修正施行前之施用毒品
    犯行，實務上均以連續犯認定，顯見各次施用毒品犯行於客
    觀上係可獨立區分之犯罪行為；況施用毒品而成癮，致反覆
    施用者雖屬常見，然成功戒除毒癮之情形，亦非全無可能，
    實難認立法者於制定處罰施用毒品犯行之法律之初，已預設
    施用毒品之行為者必然會反覆施用，而本次刑法修正既依據
    「刑罰公平原則」之考量而刪除連續犯及常業犯之規定，自
    不宜再以包括一罪之概念以涵括多次施用毒品犯行之情事等
    語。
四、經查：
（一）按刑法業於94年2月2日修正公布，刪除第56條有關連續犯
      之規定，並自95年7月1日施行。
（二）被告於本案之犯罪時間係95年7月15日為警採尿前回溯96
      小時內某時，前案犯罪時間係在95年4月10日為警採尿前
      回溯24小時、96小時內，二犯罪時間相距逾3月，處所亦
      不相同，況本案行為時係在95年7月1日新刑法施行廢止連
      續犯規定之後，被告亦未經原審訊問，則被告本案犯行與
      前案犯行係否基於同一之概括犯意而為，即非無疑。
五、綜上所述，本案與前案有無連續犯之適用，尚非無疑。檢察
    官上訴意旨就此指摘原判決不當，求予撤銷改判，為有理由
    ，應由本院將原判決撤銷，發回原審法院，另為適法之判決
    。本案原判決係諭知不受理，本院認檢察官之上訴為有理由
    而發回，爰不經言詞辯論為之，附此敘明。
據上論斷，應依刑事訴訟法第369條第1項後段、第372條，判決
如主文。
中　　華　　民　　國　　96　　年　　1　　月　　31　　日
                  刑事第二庭審判長法  官  呂丹玉
　　                              法  官  林恆吉
                          　　　　法　官  林銓正
以上正本證明與原本無異。
不得上訴。
　                                書記官  陳玲憶
中　　華　　民　　國　　96　　年　　2 　　月　　1 　　日
